臺灣高等法院臺中分院刑事判決
111年度交上訴字第455號
上  訴  人  臺灣南投地方檢察署檢察官 
被      告  莊益政


上列上訴人因被告過失致死案件，不服臺灣南投地方法院110年
度交訴字第44號中華民國111年1月12日第一審判決（起訴案號：
臺灣南投地方檢察署110年度偵字第3320號），提起上訴，本院
判決如下：
    主  文
原判決撤銷。
莊益政犯過失致人於死罪，處有期徒刑陸月，如易科罰金，以新
臺幣壹仟元折算壹日。
    犯罪事實
一、莊益政於民國110年5月19日上午10時36分許，駕駛車牌號碼
    000-00號營業用小貨車，沿南投縣○○鎮防汛道路由西往東
    方向行駛，駛至防汛道路與○○路無號誌之交岔路口，原應
    注意行經無號誌之交岔路口，應減速慢行，作隨時停車之準
    備，又左方車應暫停讓右方車先行，且該路段時速不得超過
    30公里，而依當時天候晴、日間有自然光線、柏油路面乾燥
    無缺陷、無障礙物、視距良好，天候路況均佳，並無不能注
    意之情事，竟疏未注意及此，逕以時速約60公里速度貿然直
    行，未減速慢行，亦未暫停讓右方車先行，適薛謝清妹騎乘
    車牌號碼000-000號普通重型機車沿○○路由南往北方向直行
    駛至此，亦疏未注意減速慢行並作隨時停車準備而閃避不及
    ，莊益政所駕駛之上開貨車因而撞及薛謝清妹所騎乘之上開
    機車，致薛謝清妹人車倒地，受有頭、胸、腹及四肢創傷，
    經送醫救治後，仍於同日上午11時30分許因創傷性休克不治
    死亡。莊益政肇事後，於未被有偵查犯罪職權之機關或公務
    員發覺前，主動向據報前來處理車禍事件之警員表示為肇事
    者，自首而接受裁判。
二、案經薛謝清妹之女薛睿麗告訴暨臺灣南投地方檢察署檢察官
    自動檢舉偵查起訴。
    理  由
一、證據能力部分：
(一)按被告以外之人於審判外之言詞或書面陳述，除法律有規定
    者外，不得作為證據，刑事訴訟法第159條第1項定有明文；
    復按被告以外之人於審判外之陳述，雖不符前4條之規定，
    而經當事人於審判程序同意作為證據，法院審酌該言詞陳述
    或書面陳述作成時之情況，認為適當者，亦得為證據；當事
    人、代理人或辯護人於法院調查證據時，知有第159條第1項
    不得為證據之情形，而未於言詞辯論終結前聲明異議者，視
    為有前項之同意，同法第159條之5規定甚明。本案所據以認
    定被告犯罪事實之證據，其中屬傳聞證據部分，因檢察官及
    被告莊益政於本院審理迄言詞辯論終結前，均未對於證據能
    力聲明異議（見本院卷第37頁至第38頁、第71頁至第78頁）
    ，本院審酌各該證據之取得或製作過程無違法或不當之情況
    ，認以之為本案判斷之依據為適當，是該傳聞證據均具有證
    據能力。
(二)本案所引用之非供述證據，經本院依法踐行調查證據程序，
    檢察官及被告均同意各該證據有證據能力，且亦查無依法應
    排除其證據能力之情形，是後述所引用非供述證據之證據能
    力亦均無疑義，併此敘明。
二、認定犯罪事實所憑之證據及理由： 
(一)前揭犯罪事實，業據被告於警詢、偵查、原審及本院審理時
    均坦承不諱（見相卷第10頁至第13頁、第46頁至第47頁、原
    審卷第42頁、第80頁、第89頁、本院卷第36頁、第76頁），
    核與告訴人薛睿麗於警詢、偵查中指訴之情節大致相符（見
    相卷第14頁至第15頁、第48頁），復有道路交通事故現場圖
    、車牌號碼000-00號營業用小貨車行車紀錄器錄影擷取畫面
    、現場與車損照片、道路交通事故調查報告表㈠㈡、佑民醫療
    社團法人佑民醫院法醫參考病歷摘要、臺灣南投地方檢察署
    檢察官相驗筆錄、相驗屍體證明書、檢驗報告書、相驗照片
    （見相卷第16頁至31頁、第36頁、第45頁至64頁）在卷可稽
    ，足認被告之任意性自白與事實相符，應堪信為真實。
(二)按行車速度，依速限標誌或標線之規定，無速限標誌或標線
    者，在未劃設車道線、行車分向線或分向限制線之道路，時
    速不得超過30公里；行經無號誌之交岔路口，應減速慢行，
    作隨時停車之準備。汽車行駛至無號誌之交岔路口，未設標
    誌、標線或號誌劃分幹、支線道者，少線道車應暫停讓多線
    道車先行；車道數相同時，轉彎車應暫停讓直行車先行；同
    為直行車或轉彎車者，左方車應暫停讓右方車先行。道路交
    通安全規則第93條第1項第1、2款、第102條第1項第2款定有
    明文。查被告有考領職業大客車之駕駛執照，有其駕照資料
    存卷可參（見相卷第38頁），其對於前揭規定自應知悉甚詳
    ，復衡以案發時客觀上並無不能注意之情事，被告竟疏未注
    意及此，行經前揭無號誌交叉路口，左方車未暫停讓右方車
    先行，貿然超速行駛而未減速慢行，致遇狀況煞閃不及，肇
    致本案交通事故，則被告對本事故之發生自有違反上開注意
    義務之疏失甚明。
(三)又本件車禍事故之肇事責任歸屬，經原審送交通部公路總局
    臺中區監理所南投縣區車輛行車事故鑑定會鑑定結果，認為
    ：「莊益政駕駛營業小貨車，行經無號誌交叉路口，左方車
    未暫停讓右方車先行且嚴重超速行駛（筆錄自述車速約60公
    里，已超過道路最高速限30公里），為肇事主因。薛謝清妹
    無照（越級）駕駛普通重型機車，行經無號誌交叉路口，未
    減速慢行，作隨時停車之準備，為肇事次因。」此有交通部
    公路總局臺中區監理所110年12月1日投鑑字第0000000000號
    函附鑑定意見書在卷可稽（見原審卷第63頁至第66頁），同
    本院前揭認定，是被告對於本件車禍事故，確有上開駕駛過
    失行為，應堪認定。至本案被害人薛謝清妹騎乘機車行經無
    號誌交叉路口，未減速慢行，作隨時停車之準備，則為肇事
    次因，而被告之過失與被害人之過失併合而為危害發生之原
    因時，被告不因被害人之過失而阻卻其過失責任（最高法院
    97年度台上字第5643號判決意旨參照），惟被害人交通事故
    之發生與有過失時，應為量刑時及過失相抵之民事賠償責任
    認定之重要依據，附此敘明。
(四)本件車禍被害人因此交通事故受有頭、胸、腹及四肢創傷，
    經送醫救治後，仍於同日上午11時30分許因創傷性休克不治
    死亡，業經臺灣南投地方檢察署檢察官督同法醫師相驗屬實
    ，製有上開相驗筆錄、相驗屍體證明書、相驗報告書等在卷
    可憑。從而，被告因其違規駕車行為，對於被害人製造法所
    不容許之風險，並且該風險在具體事件歷程中實現，而導致
    被害人死亡之構成要件結果之發生，該死亡結果顯可歸責於
    被告，是被告過失駕駛行為與被害人死亡結果間，具有相當
    因果關係。
(五)綜上，本案事證明確，被告上揭過失致人於死犯行，洵堪認
    定，應予依法論科。
三、論罪科刑：
(一)核被告所為，係犯刑法第276條之過失致人於死罪。
(二)被告肇事後，在有偵查權限之公務員發覺其為犯罪行為人前
    ，在場等待警員到場處理，並向據報前往處理之南投縣政府
    警察局草屯分局警員陳明自己係肇事者一節，有南投縣政府
    警察局草屯分局交通事故處理小組道路交通事故肇事人自首
    情形紀錄表在卷可參（見相卷第32頁），被告既已向該管公
    務員陳明犯罪事實，進而於本案偵訊、審理期間到庭接受裁
    判，合於刑法第62條前段所定對於未發覺之犯罪自首而接受
    裁判之要件，本院審酌上情，爰依該條規定減輕其刑。
四、撤銷改判之說明：
(一)原審認定被告過失致人於死犯行明確，而予論罪科刑，固非
    無見。惟查，本件車禍之發生，被告為肇事主因，被害人為
    肇事次因，而被害人就交通事故之發生與有過失時，應為量
    刑時之重要依據，業如前述，原判決就被害人與有過失部分
    ，遍觀判決犯罪事實、理由欄均未置一詞，是原判決漏未審
    酌此節，對被告本件犯行之事實認定、量刑依據均有未當；
    檢察官上訴主張被告本件車禍造成被害人死亡，案發後迄未
    與告訴人和解，犯後態度不佳，原審僅量處有期徒刑6月，
    顯屬過輕等語，並未斟酌被害人就本件車禍之發生亦與有過
    失，又被告雖尚未與告訴人和解，賠償告訴人因本件車禍之
    損害，然本院依後述理由，仍量處與原審相同之刑度，是檢
    察官指摘原審量刑過輕，亦屬無據。依上，檢察官之上訴雖
    無理由，然原判決既有上開可議之處，自應由本院將原判決
    撤銷改判。
(二)爰以行為人責任為基礎，審酌被告並無犯罪前科紀錄，素行
    良好，有其臺灣高等法院被告前案紀錄表存卷可參（見本院
    卷第25頁），然其駕駛營業用小貨車行經前揭無號誌交叉路
    口，左方車未暫停讓右方車先行，貿然超速行駛而未減速慢
    行，適被害人騎乘機車行經該交岔路口亦未減速慢行作隨時
    停車之準備，因而發生碰撞，被告未盡其注意義務，明顯輕
    忽其他用路人之生命身體安全，造成被害人生命喪失之無可
    彌補損害，被告為本件車禍事故之肇事主因，被害人則為肇
    事次因，暨被告犯後坦認犯行，然因與告訴人就和解條件未
    能達成共識（按告訴人求償新臺幣《下同》1,200萬元，被告
    願賠償300萬元含強制險，業經被告與告訴人陳明在卷，見
    本院卷第55頁；經本院移付調解，告訴人無意願而未到場與
    被告調解，見本院卷第57頁），迄今尚未能與告訴人達成和
    解，惟仍可見被告犯後努力彌補告訴人損失之態度，且告訴
    人所受損害，亦可由告訴人對被告所提起之民事訴訟獲得賠
    償，兼衡其自陳高中畢業之教育智識程度，從事物流公司司
    機，月薪約3、4萬元，家中有1個稚齡小孩、未就業之太太
    及母親待其扶養，經濟狀況勉持之家庭生活經濟狀況（見原
    審卷第90頁）等一切情狀，量處如主文第2項所示之刑，並
    諭知易科罰金之折算標準。
據上論斷，應依刑事訴訟法第369條第1項前段、第364條、第299
條第1項前段，判決如主文。
本案經檢察官張鈞翔提起公訴，檢察官劉景仁提起上訴，檢察官
陳幸敏到庭執行職務。
中　　華　　民　　國　　111 　年　　6 　　月　　21　　日
            刑事第六庭　  審判長法　官　張  靜  琪
                                法　官　鍾  貴  堯
                                法　官　劉  柏  駿
以上正本證明與原本無異。
如不服本判決應於收受送達後二十日內向本院提出上訴書狀，其
未敘述上訴之理由者並得於提起上訴後二十日內向本院補提理由
書（均須按他造當事人之人數附繕本）「切勿逕送上級法院」。
因疫情而遲誤不變期間，得向法院聲請回復原狀。

                                書記官  林  巧  玲

中　　華　　民　　國　　111 　年　　6 　　月　　21　　日
附錄本案論罪科刑法條：
中華民國刑法第276條
因過失致人於死者，處5年以下有期徒刑、拘役或50萬元以下罰
金。